臺灣高等法院臺南分院刑事判決
109年度交上易字第538號
上  訴  人  臺灣臺南地方檢察署檢察官
被      告  陳怡琳


上列上訴人因被告過失致重傷害案件，不服臺灣臺南地方法院10
9年度交易字第503號中華民國109年7月30日第一審判決（起訴案
號：臺灣臺南地方檢察署109年度調偵字第674號），提起上訴，
本院判決如下：
    主  文
上訴駁回。
陳怡琳緩刑貳年。
    犯 罪 事 實
一、陳怡琳於民國108年2月1日下午4時53分許，駕駛車牌號碼00
    00-00號自用小客車，沿臺南市○○區○○路0段由東往西方向行
    駛，迨行駛至臺南市○○區○○路0段與○○路口欲右轉時，本應
    注意汽車行駛至交岔路口，右轉彎時，應距交岔路口30公尺
    前顯示方向燈或手勢，換入外側車道、右轉車道或慢車道，
    駛至路口後再行右轉，及轉彎車應讓直行車先行，且依當時
    係天候晴、日間自然光線、柏油路面乾燥無缺陷、道路無障
    礙物、視距良好，並無不能注意之情事，竟疏未注意於顯示
    左轉方向燈卻貿然右轉及未讓直行車先行，適蘇雅玲駕駛車
    牌號碼00-0000號自用小客車自同向右後方駛至，而與陳怡
    琳所駕駛之上開自小客車發生碰撞，蘇雅玲因此受有頭部外
    傷併雙側顱內出血、呼吸衰竭及四肢、軀幹多處鈍挫傷及水
    腦症之傷害，嗣經醫治後出院，惟現仍中樞系統遺存高度障
    礙，需長期臥床，終身無工作能力，需專人24小時照護，顯
    已達重傷害程度。陳怡琳於車禍發生後，在有偵查犯罪職務
    之警員到場處理時，向據報前來尚不知何人犯罪之警員自首
    承認肇事，接受裁判。
二、案經蘇雅玲之配偶紀順雄訴由臺南市政府警察局第三分局移
    送臺灣臺南地方檢察署檢察官偵查起訴。
    理  由
一、本件被告陳怡琳所犯為死刑、無期徒刑、最輕本刑為3年以
    上有期徒刑以外之罪，亦非屬高等法院管轄之第一審案件，
    其於本院已就被訴事實為有罪之陳述，經告知簡式審判程序
    之旨後，檢察官、被告對於本件改依簡式審判程序審理均表
    示無意見，本院乃依刑事訴訟法第364條、第273條之1第1項
    規定，當庭裁定本件進行簡式審判程序，依同法第273條之2
    規定，本件不受同法第159條第1項、第161條之2、第161條
    之3、第163條之1及第164條至第170條有關證據調查程序規
    定之限制，合先敘明。
二、上開犯罪事實，業據被告迭於警詢、偵查、原審及本院審理
    時均坦承不諱（見警卷第1至5頁、108年度偵字第13721號卷
    《下稱偵13721卷》第15至17頁、原審卷第42至43頁、本院卷
    第38、78、86頁），並有下列事證足資佐證：
　㈠被告上開自白，核與證人即告訴人紀順雄於警詢、偵查中之
    證述（見警卷第5至8頁、偵13721卷第15至17頁、109年度調
    偵字第674號卷《下稱調偵674卷》第27至29頁）情形大致相符
    ，並有本案之道路交通事故現場圖、道路交通事故調查報告
    表㈠㈡及事故現場照片等在卷可佐（見警卷第11至13、19至25
    頁）。復有原審就本案事發經過，勘驗現場監視器光碟所製
    作之勘驗筆錄暨擷取定格畫面翻拍照片在卷可稽（見原審卷
    第37至38、45至77頁）。而被害人蘇雅玲係因本案車禍受有
    上開犯罪事實欄所載之傷害，亦有診斷證明書、臺南市立○○
    醫院函在卷可憑（見警卷第9頁、調偵674卷第19至21頁）。
　㈡按汽車行駛至交岔路口，右轉彎時，應距交岔路口30公尺前
    顯示方向燈或手勢，換入外側車道、右轉車道或慢車道，駛
    至路口後再行右轉，及轉彎車應讓直行車先行。道路交通安
    全規則第102條第1項第4款、第7款定有明文。被告領有普通
    小型車駕照，有汽車駕駛執照在卷可憑（見警卷第31頁），
    對於上開規定自知之甚詳，而依當時係日間光線良好、天候
    晴、柏油路、乾燥無缺陷、無障礙物、視距良好，並非不能
    注意，竟疏未注意右轉彎時應顯示右方向燈及轉彎車應讓直
    行車先行，適於被害人蘇雅玲駕車至該路口，而兩車發生碰
    撞，致被害人受傷，是被告之駕駛行為具有過失至為灼然。
    而本案經送鑑定肇事原因，認被告駕駛自小客車，顯示左轉
    方向燈逕行右轉，未注意右側車輛，為肇事原因；被害人無
    肇事因素（閃光黃燈路口，超速行駛，有違規定）等語，亦
    與本院認定相同等情，有臺南市車輛行車事故鑑定委員會函
    附之車輛行車事故鑑定委員會鑑定意見書在卷可佐（見偵13
    721卷第31至34頁）。被害人所受傷害又因本案車禍所致，
    堪認被害人上開傷害，確係被告上揭過失行為所致，二者具
    有相當因果關係，殆無疑義。
  ㈢綜上所述，足認被告上開任意性自白確與事實相符，應可採
    信。本件事證明確，被告犯行洵堪認定，應依法論科。
三、論罪：
  ㈠按行為後法律有變更者，適用行為時之法律。但行為後之法
    律有利於行為人者，適用最有利於行為人之法律，刑法第2
    條第1項定有明文。查被告行為後，刑法第284條業經總統於
    108年5月29日公布修正、同年5月31日施行。修正前刑法第2
    84條第1項規定「因過失傷害人者，處6月以下有期徒刑、拘
    役或（銀元）500元以下罰金，致重傷者，處1年以下有期徒
    刑、拘役或（銀元）500元以下罰金。從事業務之人，因業
    務上之過失傷害人者，處1年以下有期徒刑、拘役或（銀元
    ）1,000元以下罰金，致重傷者，處3年以下有期徒刑、拘役
    或（銀元）2,000元以下罰金」，修正後不再區分業務過失
    、普通過失之別，而由法院依實際個案審酌過失情節之輕重
    ，因而刪除原條文第2項規定，並整體提高法定刑為「因過
    失傷害人者，處1年以下有期徒刑、拘役或新臺幣（下同）1
    00,000元以下罰金；致重傷者，處3年以下有期徒刑、拘役
    或300,000元以下罰金。」是經比較新舊法規定結果，認本
    件應適用行為時即修正前刑法第284條第1項後段規定論處。
  ㈡本件車禍造成被害人受有重傷，生活無法自理，終身無工作
    能力，已達身體或健康，有重大不治之重傷害程度，核被告
    所為，應係犯修正前刑法第284條第1項後段之過失致重傷罪
    。
  ㈢被告於肇事後，停留於現場，在警察據報到場處理且未知悉
    肇事者為何人前，主動承認肇事，嗣後並接受偵訊，自首而
    接受裁判，此業經被告供承明確，並有臺南市政府警察局第
    三分局交通分隊道路交通事故肇事人自首情形紀錄表1份在
    卷可憑（見警卷第17頁），爰依刑法第62條前段之規定減輕
    其刑。
四、原審以被告犯行明確，適用刑法第2條第1項前段、第62條前
    段、第41條第1項前段，修正前刑法第284條第1項後段，刑
    法施行法第1條之1第1項、第2項前段等規定，論以過失傷害
    致人重傷罪。並以行為人之責任為基礎，審酌被告駕駛自小
    客車，行駛時右轉彎時顯示左轉燈號及未讓直行車先行之過
    失情節，使被害人受有上開之傷害，又被告犯後雖已坦承犯
    行之態度，然迄今尚未能與被害人達成和解，賠償被害人所
    受之損害，兼衡被告自陳大學畢業之智識程度，未婚、與父
    母、胞妹同住，從事補習班行政老師工作，月入約2萬元之
    家庭生活與經濟狀況等一切情狀，量處有期徒刑4月，並諭
    知如易科罰金，以1千元折算1日。核其認事用法並無違誤，
    量刑亦屬妥適。檢察官上訴以被告事後迄未與告訴人達成和
    解，難認被告犯後態度良好，原判決量刑尚嫌過輕；惟被告
    於本院審理中已與告訴人達成和解，賠償被害人之損害（詳
    後述），檢察官上訴所依據之事實已有所變更，是其上訴認
    原審量刑過輕云云，核無理由，應予駁回。
五、末查，被告前未曾因故意犯罪受有期徒刑以上刑之宣告，有
    臺灣高等法院被告前案紀錄表1份在卷可佐（見本院卷第25
    頁），其因一時之駕車疏忽致罹刑章，事後已坦承犯行；且
    於本院審理中與告訴人成立調解，調解內容為：「被告同意
    給付被害人1千3百萬元整（含強制責任險及其他各種保險給
    付），分兩期給付，給付方法：於110年1月7日前，給付8百
     萬元；110年2月7日前，給付5百萬元。如有一期未履行，
    視為全部到期。」，被告業已依上揭調解內容給付賠償金與
    告訴人等情，有本院109年度附民移調字第64號調解筆錄1份
    、第一產物保險股份有限公司檢附之賠案領款狀況查詢、被
    告之郵政跨行匯款申請書各1紙存卷可佐（見本院卷第63至6
    4、91至95頁），並經本院向告訴人查詢屬實，有本院公務
    電話查詢紀錄表1份在卷可參（見本院卷第89頁），告訴人
    並表示願意原諒被告，同意給予被告緩刑的機會（見上開本
    院調解筆錄內容第三項），兼衡被告乃過失犯等情，足認被
    告經此偵、審及論罪科刑程序之教訓，當知警惕，信無再犯
    之虞，其所受有期徒刑之宣告認以暫不執行為適當，爰併予
    宣告緩刑2年，以啟自新。
據上論斷，應依刑事訴訟法第368條、第364條、第273條之1第1
項，刑法第74條第1項第1款，判決如主文。
本案經檢察官白覲毓提起公訴，檢察官陳冠霖提起上訴，檢察官
林李嘉到庭執行職務。
中　　華　　民　　國　　110 　年　　1 　　月　　28　　日
                  刑事第二庭    審判長法　官  陳顯榮 
                                      法　官  黃裕堯
                                      法　官  陳弘能
以上正本證明與原本無異。
不得上訴。
　　　　　　　　　　　　　　　　　　　書記官  許雅華
中　　華　　民　　國　　110 　年　　1 　　月　　28　　日
附錄本案論罪科刑法條全文：
修正前中華民國刑法第284條
因過失傷害人者，處6月以下有期徒刑、拘役或5百元以下罰金，
致重傷者，處1年以下有期徒刑、拘役或5百元以下罰金。
從事業務之人，因業務上之過失傷害人者，處1年以下有期徒刑
、拘役或1千元以下罰金，致重傷者，處3年以下有期徒刑、拘役
或2千元以下罰金。